臺灣臺中地方法院刑事判決
110年度交訴字第296號
公  訴  人  臺灣臺中地方檢察署檢察官
被      告  蘇延宗



上列被告因肇事逃逸罪等案件，經檢察官提起公訴（110年度偵
字第692號），被告於準備程序進行中就被訴事實為有罪之陳述
，經本院合議庭裁定由受命法官獨任進行簡式審判程序，判決如
下：
    主    文
蘇延宗汽車駕駛人，無駕駛執照駕車、行經行人穿越道不依規定
讓行人優先通行犯過失傷害罪，處有期徒刑參月，如易科罰金，
以新臺幣壹仟元折算壹日；又犯肇事致人傷害逃逸罪，處有期徒
刑柒月。
    犯罪事實
一、蘇延宗無駕駛執照，於民國109年11月9日6時14分許，騎乘
    車牌號碼000-0000號普通重型機車，沿臺中市西屯區寧夏路
    由西往東方向行駛，直行通過前開路段與漢口路2段交岔路
    口時，疏未注意前方之燈號為紅燈，適劉慶墩自上開交岔路
    口東側行人穿越道由北往南步行穿越寧夏路，亦行經同一地
    點，蘇延宗應注意機車行駛至交岔路口，駕駛人應遵守燈光
    號誌，且行近行人穿越道，遇有行人穿越時，無論有無交通
    指揮人員指揮或號誌指示，均應暫停讓行人先行通過，而依
    當時天氣晴、日間自然光線、柏油路面乾燥無缺陷、無障礙
    物且視距良好、行車管制號誌正常等情形，並無不能注意之
    情事，竟疏未注意，貿然行駛，不慎撞及劉慶墩，致劉慶墩
    倒地後，受有左側股骨閉鎖性骨折、左上肢擦挫傷等傷害。
    詎蘇延宗明知其騎乘上開機車肇事致劉慶墩受傷，應留置現
    場通報救護並施以緊急救助以減少死傷情況發生，竟基於肇
    事逃逸之犯意，旋即騎乘上開機車離去。嗣警據報到場處理
    後，循線查悉上情。
二、案經劉慶墩訴由臺中市政府警察局第六分局報告臺灣臺中地
    方檢察署檢察官偵查起訴。
    理    由
一、被告蘇延宗所犯係死刑、無期徒刑、最輕本刑為3 年以上有
    期徒刑以外之罪，其於準備程序中先就被訴事實為有罪之陳
    述，經法官告知簡式審判程序之旨，並聽取公訴人及被告之
    意見後，依刑事訴訟法第273 條之1 第1 項規定，經本院合
    議庭裁定進行簡式審判程序審理；且依同法第273 條之2 及
    第159 條第2 項規定，不適用傳聞法則有關限制證據能力之
    相關規定，合先敘明。
二、上開犯罪事實，業據被告於本院準備程序及審理時，坦承不
    諱，核與證人即告訴人劉慶墩於警詢、偵查之證述相符，復
    有員警職務報告、中國醫藥大學附設醫院診斷證明書、臺中
    市政府警察局道路交通事故初步分析研判表、道路交通事故
    現場圖、道路交通事故調查報告表㈠㈡、現場及車損照片、臺
    中市政府警察局道路交通事故補充資料表、路口監視器錄影
    畫面翻拍照片、臺中市政府警察局道路交通事故肇事人自首
    情形紀錄表、車輛查詢清單報表、證號查詢機車駕駛人等件
    在卷可稽。足認被告之自白與事實相符。本件事證明確，被
    告犯行均堪認定，應依法論科。 
三、論罪科刑：
  ㈠按行為後法律有變更者，適用行為時之法律。但行為後之法
    律有利於行為人者，適用最有利於行為人之法律，刑法第2
    條第1 項定有明文。查被告行為後，刑法第185 條之4 業於
    110 年5 月21日修正，並於同年月28日公布，於同年月30日
    施行，修正前刑法第185 條之4 規定：「駕駛動力交通工具
    肇事，致人死傷而逃逸者，處一年以上七年以下有期徒刑。
    」，修正後該條文規定：「駕駛動力交通工具發生交通事故
    ，致人傷害而逃逸者，處六月以上五年以下有期徒刑；致人
    於死或重傷而逃逸者，處一年以上七年以下有期徒刑。犯前
    項之罪，駕駛人於發生交通事故致人死傷係無過失者，減輕
    或免除其刑。」。修正之立法理由為：釋字第777 號解釋意
    旨認為非因駕駛人之故意或過失所致事故之情形是否構成本
    條「肇事」，尚非一般受規範者所得理解或預見，其文義有
    違法律明確性原則；且有關刑度部分，一律以1 年以上7 年
    以下有期徒刑為其法定刑，致對犯罪情節輕微者無從為易科
    罰金之宣告，對此等情節輕微個案構成顯然過苛之處罰，於
    此範圍內，不符憲法罪刑相當原則，與憲法第23條比例原則
    有違，應予修正。經比較新舊法結果，修正後第1 項前段規
    定之法定刑、第2 項規定之構成要件減免，均較修正前之規
    定為輕，自以修正後刑法第185 條之4 第1 項前段規定較有
    利於被告，依刑法第2 條第1 項但書之規定，本案應適用修
    正後刑法第185 條之4 第1 項前段規定論處。
  ㈡按汽車駕駛人，無駕駛執照駕車、酒醉駕車、吸食毒品或迷
    幻藥駕車、行駛人行道或行經行人穿越道不依規定讓行人優
    先通行，因而致人受傷或死亡，依法應負刑事責任者，加重
    其刑至二分之一，為道路交通管理處罰條例第86條第1項所
    明定；又按刑法總則之加重，係概括性之規定，所有罪名均
    一體適用；刑法分則之加重，係就犯罪類型變更之個別犯罪
    行為予以加重，成為另一獨立之罪名。道路交通管理處罰條
    例第86條第1項關於汽車駕駛人，行經行人穿越道不依規定
    讓行人優先通行，因而致人受傷或死亡，依法應負刑事責任
    者，加重其刑至2分之1之規定，係就刑法第276條第1項之過
    失致人於死罪、同條第2項之業務過失致人於死罪，同法第2
    84條第1項之過失傷害（及致重傷）罪、同條第2項之業務過
    失傷害（及致重傷）罪之基本犯罪類型，對於加害人為汽車
    駕駛人，於從事駕駛汽車之特定行為時，於行經行人穿越道
    之特定地點，不依規定讓行人優先通行，因而致人受傷或死
    亡之特殊行為要件予以加重處罰，已就上述刑法第276條第1
    、2項，同法第284條第1、2項各罪犯罪類型變更之個別犯罪
    行為予以加重，而成另一獨立之罪名，自屬刑法分則加重之
    性質；末按道路交通管理處罰條例第86條第1項所定無駕駛
    執照駕車或行駛人行道或行經行人穿越道不依規定讓行人優
    先通行之應加重其刑之情形，因該條項之規定，係加重條件
    ，就數種加重事項為列舉規定，既被規定在同一條項內，縱
    同時有數種該條項規定之加重情形，亦僅能加重一次，不能
    再遞予加重其刑（最高法院99年度台非字第198號、103年度
    台上字第3473 號判決意旨參照）。核被告所為，係犯道路
    交通管理處罰條例第86條第1項、刑法第284條前段之汽車駕
    駛人，無駕駛執照駕車、行經行人穿越道不依規定讓行人優
    先通行犯過失傷害罪、修正後第185條之4第1項前段之肇事
    逃逸罪。被告所為上開犯行間，行為互殊，應予分論併罰。
  ㈢爰以行為人之責任為基礎，審酌被告明知無駕駛執照仍騎乘
    機車上路，且因上開過失致告訴人受有前開傷害，並於明知
    肇事致告訴人受傷後，並未呼叫救護車或警察處理，亦未留
    在現場救護受傷之告訴人，逕自騎乘機車離開現場而逃逸，
    行為實屬可責，應予相當之非難。並衡酌被告犯罪之動機、
    目的、手段、犯罪後雖坦承犯行，惟迄今仍未賠償告訴人所
    受損害之犯後態度，暨被告於本院審理時自述之智識程度、
    經歷、素行等一切情狀，分別量處如主文所示之刑，並就汽
    車駕駛人，無駕駛執照駕車、行經行人穿越道不依規定讓行
    人優先通行犯過失傷害罪之部分，諭知易科罰金之折算標準
    。
四、如不服本判決應於收受判決後20日內向本院提出上訴書狀，
    並應敘述具體理由；其未敘述上訴理由者，應於上訴期間屆
    滿後20日內向本院補提理由書（均須按他造當事人之人數附
    繕本）「切勿逕送上級法院」。
據上論斷，應依刑事訴訟法第273 條之1 第1 項、第299 條第1
項前段，道路交通管理處罰條例第86條第1 項，刑法第11條前段
、第2 條第1 項但書、第284 條前段、第185 條之4 第1 項前段
、第41條第1 項前段，刑法施行法第1 條之1 第1 項，判決如主
文。
本案經檢察官張時嘉提起公訴，檢察官郭逵到庭執行職務。
中　　華　　民　　國　　110 　年　　12　　月　　8 　　日
                  刑事第六庭    法  官  蔡逸蓉
以上正本證明與原本無異。
如不服本判決應於收受送達後20日內向本院提出上訴書狀，並應
敘述具體理由；其未敘述上訴之理由者，應於上訴期間屆滿後20
日內向本院補提理由書（均須按他造當事人之人數附繕本）「切
勿逕送上級法院」。
告訴人或被害人如不服判決，應備理由具狀向檢察官請求上訴，
上訴期間之計算，以檢察官收受判決正本之日起算。
　　　　                        書記官　葉俊宏 　　　　
中　　華　　民　　國　　110 　年　　12　　月　　8 　　日
附錄論罪科刑法條
刑法第284條
因過失傷害人者，處一年以下有期徒刑、拘役或十萬元以下罰金
；致重傷者，處三年以下有期徒刑、拘役或三十萬元以下罰金。
道路交通管理處罰條例第86條
汽車駕駛人，無駕駛執照駕車、酒醉駕車、吸食毒品或迷幻藥駕
車、行駛人行道或行經行人穿越道不依規定讓行人優先通行，因
而致人受傷或死亡，依法應負刑事責任者，加重其刑至二分之一
。
汽車駕駛人，在快車道依規定駕車行駛，因行人或慢車不依規定
，擅自進入快車道，而致人受傷或死亡，依法應負刑事責任者，
減輕其刑。
刑法第185條之4
駕駛動力交通工具發生交通事故，致人傷害而逃逸者，處六月以
上五年以下有期徒刑；致人於死或重傷而逃逸者，處一年以上七
年以下有期徒刑。
犯前項之罪，駕駛人於發生交通事故致人死傷係無過失者，減輕
或免除其刑。